【裁判字號】    98,聲再,237
【裁判日期】    981210
【裁判案由】    聲請再審
【裁判全文】
臺灣高等法院臺中分院刑事裁定         98年度聲再字第237號
再審聲請人
即受判決人  甲○○（原名江支仁.
                    國民
上列再審聲請人因違反商業會計法等案件，對於本院中華民國96
年8月17日96年度上更(一)字第100號確定判決（起訴案號：臺灣彰
化地方法院檢察署92年度偵字第2228、3033、3348、3784號；原
審案號：臺灣彰化地方法院中華民國92年8月12日92年度訴字第
738號第一審判決；第三審案號：最高法院98年11月18日98年度
臺上字第6754號第三審判決），聲請再審，本院裁定如下：
    主  文
再審之聲請駁回。
    理  由
一、本件聲請再審意旨如附件所示之刑事聲請再審狀及補充理由
    狀所載（詳如附件）。
二、按法院認為無再審理由者，應以裁定駁回之，刑事訴訟法第
    434條第1項定有明文。次按有罪之判決確定後，有刑事訴訟
    法第420條第1項各款情形者，為受判決人之利益，得聲請再
    審。又按所謂發見確實之新證據，係指就新證據之本身形式
    上觀察，毋須經調查程序，顯然可認為足以動搖原確定之判
    決者而言（最高法院40年度臺抗字第2號判例參照）。且刑
    事訴訟法第420條第1項第6款所謂發見確實之新證據，係指
    該證據於事實審法院判決前已經存在，為法院、當事人所不
    知，不及調查斟酌，至其後始行發見，且就證據本身形式上
    觀察，固不以絕對不須經過調查程序為條件，但必須顯然可
    認為足以動搖原有罪確定判決，而為受判決人無罪、免訴、
    免刑或輕於原判決所認罪名之判決者為限。故受理聲請再審
    之最後事實審法院，應就聲請再審理由之所謂「新證據」，
    是否具備事實審判決前已經存在，為法院、當事人所不知，
    事後方行發見之「嶄新性」，及顯然可認足以動搖原有罪確
    定判決，應為無罪、免訴、免刑或輕於原判決罪名之「顯然
    性」二要件，加以審查，為判斷應否准予開始再審之準據（
    最高法院93年度臺抗字第98號裁定意旨參照）。
三、經查：
  (一)本件再審聲請人即受判決人甲○○（下稱再審聲請人）再審
    意旨所指關於傳聞供述之證據能力問題，並未於理由欄敘明
    ，卻資為判決之基礎，尚有違法云云。惟按刑事訴訟法第15
    9條之5規定，被告以外之人於審判外之陳述，雖不符刑事訴
    訟法第159條之1至同條之4之規定，而經當事人於審判程序
    同意作為證據，法院審酌該言詞陳述或書面陳述作成時之情
    況，認為適當者，亦得為證據。當事人、代理人或辯護人於
    法院調查證據時，知有第159條第1項不得為證據之情形，而
    未於言詞辯論終結前聲明異議者，視為有前項之同意。觀之
    上開規定之立法意旨，乃在於傳聞證據未經當事人之反對詰
    問予以核實，原則上先予排除。惟若當事人已放棄反對詰問
    權，於審判程序中表明同意該等傳聞證據可作為證據；或於
    言詞辯論終結前未聲明異議，基於尊重當事人對傳聞證據之
    處分權，及證據資料愈豐富，愈有助於真實發見之理念，且
    強化言詞辯論主義，使訴訟程序得以順暢進行，上開傳聞證
    據亦均具有證據能力。是本件於本院審理程序中，當事人並
    未於言詞辯論終結前聲明異議者，應視為於審判程序同意將
    該等傳聞供述作為證據，應無疑義。
  (二)又查，再審聲請人聲請意旨提出所謂之「新證據」之一為刑
    法第31條規定之法律新舊法適用疑義，然此與聲請再審程序
    係為原確定判決認定事實錯誤而設之救濟程序目的未合，不
    在本院聲請再審程序之審酌範圍。另其他聲請意旨指摘本院
    確定判決並無證據證明被告犯罪之任何事實，就此，再審聲
    請人並未提出新事證為據，僅執原詞，泛言稱原確定判決與
    證據法則相違，並無理由云云，自無可採。復關於商業會計
    法第4條、第71條第1款規定處罰對象限於商業負責人、主辦
    及經辦會計人員等，惟何嘉惠已自認為「合友公司」之負責
    人，業經本院確定判決中理由欄認定屬實（本院96年度上更
    (一)字第100號刑事判決理由一之(四)），況且，何嘉惠是否為
    該公司法定代理人之疑義，亦與「顯然可認足以動搖再審聲
    請人原有罪確定判決，應為無罪、免訴、免刑或輕於原判決
    罪名」之顯然性要件不具有關連性，是再審聲請人此部分所
    指，已非有憑。此外，聲請意旨所指關於量刑之輕重，為事
    實審法院依職權所得行使之權限，再審聲請人自不得單純以
    自認伊應受輕於原確定判決之刑度為由據以聲請再審，而泛
    稱係符合刑事訴訟法第420條第1項第6款所規定之法定再審
    事由。
  (三)再查，再審聲請人所提再審補充理由中關於賴建民僅就本件
    砂石居之買賣居間地位，並非向「合友公司」購入砂石後，
    再售賣予「元美砂石行」，應不違反商業會計法，此與待證
    事實有關連性證據未予調查，有判決違背法令之情形云云。
    惟按刑事訴訟法第421條所規定因重要證據漏未審酌而聲請
    再審者，指該證據於案情有重要關係且未經審酌者而言，如
    該證據業經提出法院，法院本其自由心證予以取捨及判斷，
    僅係對此持相異評價，即不能以此為由聲請再審。是若原審
    法院就所提出之證據，因證據取捨，未予採信，尚難認為係
    對已提出之證據漏未審酌。且證據之取捨核屬事實審法院之
    權限，苟其認定之結果，不違反經驗法則、論理法則，自難
    指摘其違法，且適用法律審判，為法官權限，法院如就法律
    適用有違誤，亦屬非常上訴之範圍，而非聲請再審之理由（
    最高法院89年度臺抗字第30號裁定意旨參照）。本件確定判
    決業就該王昆山、林文進、曾量喜共三人已存在之證詞及相
    關書面證據資為證據資料，認定「合友公司」與「元美砂石
    行」間實際上並無販售砂石契約存在而判決理由欄中詳細論
    述（本院96年度上更(一)字第100號刑事判決理由一之(四)）；
    且認定事實又為事實審法院之職權行使，此推論過程、證據
    取捨，並不違背一般經驗法則、論理法則，已難指摘其違法
    。是再審聲請人以補充理由狀指摘本件確定判決就待證事實
    有關連性之證據未予調查，有判決違背法令之情形，經核既
    非具體指出原確定判決有何重要證據漏未斟酌者，即與上開
    再審為事實認定錯誤之救濟目的及要件不合。是綜上所述，
    本件再審聲請人之聲請並不符合刑事訴訟法第420條第1項第
    6款所定新證據之要件及其他再審事由，再審之聲請為無理
    由，應予駁回。
四、據上論斷，應依刑事訴訟法第434條第1項，裁定如主文。
中    華    民    國    98    年    12    月    10    日
            刑事第三庭    審判長法  官  王  增  瑜
                                法  官  吳  進  發
                                法  官  梁  堯  銘
以上正本證明與原本無異。
不得抗告。
                                書記官  陳  玫  伶
中    華    民    國    98    年    12    月    10    日


司法院資訊處製作；財團法人民間司法改革基金會備份。
